臺灣高等法院臺南分院民事判決
110年度上易字第7號
上  訴  人  黃青海  
被上訴人    方智柏  
訴訟代理人  林志遠  
被上訴人    曾祥恩  
上列當事人間請求侵權行為損害賠償事件，上訴人對於中華民國
109年10月30日臺灣臺南地方法院第一審判決（108年度訴字第18
13號），提起上訴，本院於110年4月8日言詞辯論終結，判決如
下：
    主  文
上訴駁回。
第二審訴訟費用由上訴人負擔。
    事實及理由
一、被上訴人曾祥恩經合法通知未於言詞辯論期日到場，核無民
    事訴訟法第386條所列各款情形，爰依上訴人之聲請，由其
    一造辯論而為判決。
二、本件上訴人主張：伊於民國（下同）107年6月30日17時許，
    駕駛車號00-0000號自小客車，在臺南市安南區環館路由東
    往西行駛，行經環館三路交岔路口時，適有訴外人楊慶晴騎
    乘車號000-0000號重型機車，由環館三路北往南疾駛而來，
    伊見狀急煞左偏閃避，竟遭被上訴人方智柏所駕駛之車號00
    0-0000號自小客車，自後高速撞擊，再碰撞至正停等於對向
    車道準備左轉，而由被上訴人曾祥恩所駕駛之車號000-00營
    業大客車左前輪（下稱系爭事故），致伊受有胸部挫傷（疑
    胸骨骨折）、背部挫傷、左肘左小腿拉傷、左耳上挫傷併血
    腫、左耳側突發性聽力喪失、雙眼白內障疑似青光眼等傷害
    （下稱系爭傷害）。爰依侵權行為之法律關係，請求方智柏
    、曾祥恩（下稱被上訴人2人）連帶給付新臺幣（下同）60
    萬元（未來之醫療費用及交通費10萬元、精神慰撫金50萬元
    ，合計60萬元）（原審為上訴人敗訴之判決，上訴人聲明不
    服，提起上訴。並上訴聲明：㈠原判決廢棄。㈡被上訴人2人
    應連帶給付上訴人60萬元。
三、被上訴人2人則以：
  ㈠方智柏部分：依臺南市車輛行車事故鑑定委員會、臺南市車
    輛行車事故鑑定覆議委員會鑑定結果，伊無肇事責任，故伊
    對於系爭事故之發生並無故意或過失，依法本即無賠償之義
    務等語，資為抗辯。並答辯聲明：上訴駁回。
  ㈡曾祥恩未於言詞辯論期日到場，惟據其在前之聲明或陳述略
    以：依臺南市車輛行車事故鑑定委員會、臺南市車輛行車事
    故鑑定覆議委員會鑑定結果，伊無肇事責任，故伊對於系爭
    事故之發生並無故意或過失，依法本即無賠償之義務，上訴
    人擷取模糊之影像照片，自行解讀系爭事故之經過，應無理
    由等語，資為抗辯。並答辯聲明：上訴駁回。
四、兩造不爭執之事項：
  ㈠方智柏於民國107年6月30日17時1分許，駕駛車牌號碼000-00
    00號自用小客車沿臺南市安南區環館路內車道行駛，上訴人
    駕駛車牌號碼00-0000號自用小客車亦同向行駛於外車道，2
    車於行經臺南市安南區環館路與環館三路路口時，適有訴外
    人楊慶晴騎乘車牌號碼000-0000號普通重型機車沿臺南市安
    南區環館三路行駛，至上開路口左轉欲進入環館路時，上訴
    人為避免與楊慶晴所騎乘之普通重型機車發生碰撞，遂緊急
    向左偏駛，因而遭同向由方智柏駕駛之自用小客車追撞，上
    訴人所駕駛之自用小客車經追撞後失去控制，再擦撞到對面
    車道待轉中由曾祥恩所駕駛之車牌號碼000-00號營業用大客
    車，致上訴人受有胸部挫傷、背部扭傷、左肘左小腿拉傷、
    左耳上挫傷併血腫等傷害。楊慶晴上開行為，經臺灣臺南地
    方檢察署（下稱臺南地檢署）檢察官提起公訴，嗣因上訴人
    撤回告訴，經臺南地院以108年度交易字第393號為公訴不受
    理判決；方智柏部分，則經臺南地檢署檢察官以107年度偵
    字第14613號為不起訴處分，上訴人不服，提起再議，經臺
    灣高等檢察署臺南檢察分署（下稱臺南高分檢）以108年度
    上聲議字第860號駁回上訴人之再議，上訴人不服，聲請交
    付審判，經臺南地院以108年度聲判字第35號裁定，駁回上
    訴人之聲請確定。
  ㈡臺南地檢署於107年10月1日檢附臺南市政府警察局第三分局
    南市警三偵字第1070367918號卷宗（下稱刑事警卷）、臺南
    地檢署107年度偵字第14613號卷宗、方智柏提供之行車紀錄
    器影片、曾祥恩提供之行車紀錄器影片等資料，送請臺南市
    車輛行車事故鑑定委員會鑑定肇事原因，經臺南市車輛行車
    事故鑑定委員會以107年11月6日南市交鑑字第1071184817號
    函檢附該會南鑑字第0000000案鑑定意見書，鑑定結果為：
    「一、楊慶晴駕駛普通重型機車，支線道車未讓幹線道車先
    行，為肇事主因。二、黃青海駕駛自小客車，閃光黃燈路口
    ，未注意車前狀況，未減速慢行，為肇事次因。三、方智柏
    、曾祥恩無肇事因素。」。臺南地檢署又於107年11月19日
    檢送前開資料，送請臺南市車輛行車事故鑑定覆議委員會覆
    議，經臺南市政府107年12月27日府交運字第1071460551號
    函回覆覆議結果為：「本案同臺南市車輛行車事故鑑定委員
    會之鑑定意見，惟意見文字修正如下，請參考。⒈楊慶晴駕
    駛普通重型機車，支線道車未讓幹線道車先行，為肇事主因
    。⒉黃青海駕駛自小客車，行經減速標線路段及閃光黃燈路
    口，未依規定減速接近，未注意安全驟然左偏行駛，為肇事
    次因。⒊方智柏無肇事因素。（行經減速標線路段及閃光黃
    燈路口，未依規定減速接近。）⒋曾祥恩無肇事因素。」（
    見107年度偵字第14613號卷第43、47至51、75、95至96頁）
    。
  ㈢上訴人於108年1月29日，對製作警卷內道路交通事故現場圖
    、道路交通事故照片之警員黃英進提起偽造文書、圖利罪之
    告訴；對臺南市政府107年12月27日府交運字第1071460551
    號函所載之承辦人員王盈惠提起圖利罪之告訴。黃英進部分
    ，經臺南地檢署檢察官以108年度偵字第10630號為不起訴處
    分，上訴人不服，提起再議，經臺南高分檢以108年度上聲
    議字第860號，就偽造文書部分，駁回上訴人之再議，圖利
    部分，則認再議不合法，另行簽結；王盈惠部分，經臺南地
    檢署檢察官以無任何積極事證足認王盈惠涉有何圖利罪嫌，
    實無由依其顯無犯罪嫌疑之告訴內容，而進行偵查作為之必
    要，予以行政簽結並函復在案（見調字卷第51至54頁、108
    年度他字第1508號案卷）。
  ㈣原審曾將曾祥恩提供之行車紀錄器影片（待鑑標的1）、方智
    柏提供之行車紀錄器影片（待鑑標的2）、上訴人於109年2
    月13日具狀提出之光碟片（待鑑標的3），送請內政部警政
    署刑事警察局鑑定，經內政部刑事警察局以109年4月20日刑
    鑑字第1090018669號函覆：「⒈經檢視待鑑標的1、3之附檔
    名為.VVF，該檔案需專屬軟體才可解碼播放。待鑑標的1使
    用所附VVF Player軟體可進行播放，待鑑標的3無法播放（
    輸出影像1頁供參），故無法比對待鑑標的1、3影像內容是
    否相同。上述待鑑標的欠缺元資料(metadata)及影格資料，
    無法進行鑑定。⒉待鑑標的2之元資料內容如下：附檔名為.M
    OV，編碼時間：UTC 0000-00-00 00:01:31，每秒29.97張影
    格。逐格檢視，影像畫面及時間序列連續；另畫面時間與檔
    案編碼時間一致（輸出影像1頁及影格光碟1片供參），未明
    顯發現有中斷情形。⒊待鑑標的1、2分別為不同的行車紀錄
    器所錄製，是否因兩行車紀錄器有時間差導致其影像畫面中
    兩車撞擊時間不同，未便臆測。」（見原審卷第183、187至
    191頁）。
  ㈤上訴人之106、107年度課稅所得0元、0元，名下財產財產總
    價額汽車1輛殘值為0元；方智柏之106、107年度課稅所得90
    萬7,579元、83萬0,255元，名下財產4筆，總值229萬3,311
    元；曾祥恩之106、107年度課稅所得30萬1,613元、53萬4,9
    12元，名下無財產（見原審卷第23至38頁）。
  ㈥楊慶晴與上訴人就系爭事故於108年10月8日，經原審法院以1
    08年度南司調字第419號調解成立，調解成立內容略以：「
    一、楊慶晴願當庭給付上訴人2萬5,000元，並經上訴人當庭
    點收無訛，不另給據。二、上訴人對楊慶晴部分之其餘請求
    拋棄。」（見調字卷第153頁）。
  ㈦上訴人已受領富邦產險汽車強制責任保險給付27萬餘元。
五、兩造爭執之事項：
    上訴人依侵權行為之法律關係，請求被上訴人2人連帶給付6
    0萬元（未來之醫療費用及交通費用10萬元、精神慰撫金50
    萬元），有無理由？
六、得心證之理由：
  ㈠按因故意或過失，不法侵害他人之權利者，負損害賠償責任
    ；汽車、機車或其他非依軌道行駛之動力車輛，在使用中加
    損害於他人者，駕駛人應賠償因此所生之損害，但於防止損
    害之發生，已盡相當之注意者，不在此限，民法第184條第1
    項前段、第191條之2固分別定有明文。惟損害賠償之債，以
    有損害之發生及有責任原因之事實，並二者之間，有相當因
    果關係為成立要件，故上訴人所主張損害賠償之債，如不合
    於此項成立要件，即難謂有損害賠償請求權存在。次按，當
    事人主張有利於己之事實，就其事實負有舉證之責，民事訴
    訟法第277條前段定有明文，是主張侵權行為損害賠償請求
    權之人，對於侵權行為之成立要件自應負舉證責任。經查，
    上訴人主張：伊偏左閃避楊慶晴所騎乘之機車，緊急剎車，
    到剎車完成，時間超過兩秒，系爭事故之肇事主因應係因方
    智柏超速、加速超車、通過路口未減速慢行，及曾祥恩駕駛
    公車停放路中央，阻擋楊慶晴騎乘機車之前行路線等情，既
    為被上訴人2人所否認，依前揭舉證責任分配原則，自應由
    上訴人就此有利事實，負舉證之責。
  ㈡查，依兩造不爭執之事項㈠、㈡所示，系爭事故經臺南地檢署
    檢察官分別送請臺南市車輛行車事故鑑定委員會鑑定肇事原
    因及臺南市車輛行車事故鑑定覆議委員會覆議，其結果為：
    楊慶晴駕駛普通重型機車，支線道車未讓幹線道車先行，為
    肇事主因；黃青海駕駛自小客車，行經減速標線路段及閃光
    黃燈路口，未依規定減速接近，未注意安全驟然左偏行駛，
    為肇事次因；方智柏、曾祥恩無肇事因素；又方智柏之刑事
    責任部分，經臺南地檢署檢察官以107年度偵字第14613號為
    不起訴處分，上訴人不服，提起再議，經臺南高分檢以108
    年度上聲議字第860號駁回上訴人之再議，上訴人不服，聲
    請交付審判，經臺南地院以108年度聲判字第35號裁定，駁
    回上訴人之聲請確定，亦無證據足以證明方智柏、曾祥恩就
    系爭事故之發生具有過失至明。
  ㈢上訴人雖主張：承辦員警黃英進將伊車輛左後座車損照片隱
    藏，並偽造警卷內之道路交通事故現場圖、道路交通事故現
    場照片、現場摘要及上訴人的警詢筆錄，又被上訴人2人所
    提供之行車紀錄器影片亦非真正，因而所為系爭事故之鑑定
    結果，並不可採乙節，然查：
  ⒈依兩造不爭執之事項㈢所示，上訴人於108年1月29日，對製作
    警卷內道路交通事故現場圖、道路交通事故照片之警員黃英
    進提起偽造文書、圖利罪之告訴；對臺南市政府107年12月2
    7日府交運字第1071460551號函所載之承辦人員王盈惠提起
    圖利罪之告訴；黃英進部分，經臺南地檢署檢察官以108年
    度偵字第10630號為不起訴處分，上訴人不服，提起再議，
    經臺南高分檢以108年度上聲議字第860號，就偽造文書部分
    ，駁回上訴人之再議，圖利部分，則認再議不合法，另行簽
    結；王盈惠部分，經臺南地檢署檢察官以無任何積極事證足
    認王盈惠涉有何圖利罪嫌，實無由依其顯無犯罪嫌疑之告訴
    內容，而進行偵查作為之必要，予以行政簽結並函復在案，
    此部分之事實，可資認定。而道路交通事故之現場圖，係員
    警依法定職權在現場測繪，並無虛偽不實，且經兩造確認，
    道路交通事故現場圖並經主管暨任職單位審核後，始依法製
    作完成；又交通事故現場暨車損照片（包含兩造車輛部分）
    ，係警員依法定職權在現場處理交通事故時所拍攝並附於刑
    事偵查卷宗，經臺南地檢署檢察官於108年度偵字第10630號
    偵查案件中，向上訴人確認系爭事故現場路段確畫有已呈模
    糊之分隔線，曾祥恩駕駛之公車於系爭事故發生後，其車頭
    已超過斑馬線，行車紀錄器錄影畫面並未經快轉處理等節，
    可見並無隱匿、變造特定照片之情形。則依前所述，上訴人
    並未提出證據證明警卷內之道路交通事故現場圖、道路交通
    事故現場照片、現場摘要及上訴人的警詢筆錄為員警所偽造
    ，或員警有隱藏其車輛左後座受損照片、變造方智柏車輛（
    輪胎鋼圈不同）及曾祥恩公車照片（所停位置自斑馬線上變
    造為斑馬線外），或臺南市政府107年12月27日府交運字第1
    071460551號函覆覆議結果之承辦人王盈惠有何圖利之犯行
    等節，此外，上訴人復未能提出其餘事證以佐證其說，其此
    部分之主張，應屬無據。
  ⒉又依兩造不爭執之事項㈣所示，原審曾將曾祥恩提供之行車紀
    錄器影片（待鑑標的1）、方智柏提供之行車紀錄器影片（
    待鑑標的2）、上訴人於109年2月13日具狀提出之光碟片（
    待鑑標的3），送請內政部警政署刑事警察局鑑定，經內政
    部刑事警察局以109年4月20日刑鑑字第1090018669號函覆：
    ⒈待鑑標的1使用所附VVF Player軟體可進行播放，待鑑標的
    3無法播放，故無法比對待鑑標的1、3影像內容是否相同，
    上述待鑑標的欠缺元資料(metadata)及影格資料，無法進行
    鑑定。⒉待鑑標的2之元資料內容如下：附檔名為.MOV，編碼
    時間：UTC 0000-00-00 00:01:31，每秒29.97張影格。逐格
    檢視，影像畫面及時間序列連續；另畫面時間與檔案編碼時
    間一致，未明顯發現有中斷情形。⒊待鑑標的1、2分別為不
    同的行車紀錄器所錄製，是否因兩行車紀錄器有時間差導致
    其影像畫面中兩車撞擊時間不同，未便臆測。」（原審卷第
    183、187至191頁）。由上觀之，方智柏所提供之行車紀錄
    器影片（待鑑標的2），影像畫面及時間序列連續，另畫面
    時間與檔案編碼時間一致，未明顯發現有中斷情形，難認有
    偽造作假之情形；至曾祥恩提供之行車紀錄器影片（待鑑標
    的1）、上訴人提出之光碟片（待鑑標的3），因欠缺元資料
    (metadata)及影格資料，無法進行鑑定，且上訴人提出之光
    碟片（待鑑標的3）無法播放，另待鑑標的1、2有時間差，
    亦可能為時間設定誤差之問題，尚無法逕認曾祥恩提供之行
    車紀錄器影片（待鑑標的1）即係偽造作假。上訴人復未能
    提出其餘事證以佐證其說，其此部分之主張，亦屬無據。
  ㈣綜上，系爭事故係因行駛於外側車道之上訴人車輛忽然向左
    偏駛，方智柏駕駛於內側車道之車輛無處可閃避而自後追撞
    ，應無足夠之反應時間，縱減速行駛亦已無從避禍，方智柏
    既無上訴人所主張行經減速標線路段及閃光黃燈路口未依規
    定減速接近之事實，而曾祥恩亦無停放道路中央，阻擋楊慶
    晴騎乘機車之前行路線之違反交通規則乙情，且復查無被上
    訴人2人就系爭事故之發生有何過失行為存在，則上訴人主
    張：被上訴人2人就系爭事故之發生，應負連帶損害賠償之
    責，自屬無據。
七、綜上所述，上訴人依侵權行為之法律關係，請求被上訴人2
    人連帶給付60萬元，核屬無據，應予駁回。從而原審為上訴
    人敗訴之判決，並無不合。上訴論旨指摘原判決不當，求予
    廢棄改判，為無理由，應駁回上訴。
八、本件事證已臻明確，兩造其餘之攻擊或防禦方法及所用之證
    據，認均不足以影響本判決之結果，爰不逐一論列，附此敘
    明。
九、據上論結，本件之上訴為無理由，依民事訴訟法第449條第1
    項、第78條、第463條、第385條第1項前段，判決如主文。
中　　華　　民　　國　　110 　年　　4 　　月　　29　　日
                  民事第五庭    審判長法  官  吳森豐

                                      法  官  孫玉文

                                      法  官  郭貞秀   
上為正本係照原本作成。
不得上訴。 
中　　華　　民　　國　　110 　年　　4 　　月　　29　　日

                                      書記官  蘇玟心